臺灣高雄地方法院刑事判決　　　　　　　94年度訴字第2266號
　　公　訴　人　臺灣高雄地方法院檢察署檢察官
　　被　　　告　甲○○
上列被告因違反毒品危害防制條例案件，經檢察官提起公訴（94
年度毒偵字第5034號）及移送併辦（併辦案號：94年度毒偵字第
7197號），本院判決如下：
    主    文
甲○○施用第一級毒品，處有期徒刑陸月，如易科罰金，以佰
元折算壹日。扣案之第一級毒品海洛因壹包（淨重零點零玖公克
，另含沾有海洛因殘渣之包裝袋重零點壹柒公克）、含有第一級
毒品海洛因之塑膠鏟管壹支（所含第一級毒品海洛因淨重零點零
壹公克，因送驗而含沾有海洛因殘渣之包裝袋重零點貳陸公克）
均沒收銷燬之。
    犯罪事實
一、甲○○前因施用毒品案件，經本院以90年度毒聲字第1036號
    裁定送強制戒治，甫於民國91年11月8 日執行戒治完畢釋放
    出監。詎甲○○猶不知悔改，明知海洛因業經公告列為毒品
    危害防制條例第2 條第2 項第1 款之第一級毒品，不得非法
    施用，竟基於施用第一級毒品海洛因（下稱海洛因）之犯意
    ，於94年5 月24日14時55分許，在高雄縣林園鄉○○街30號
    之「星河遊藝場」內，以將海洛因加水稀釋置入針筒內注射
    手臂方式施用1 次，嗣於同日15時許，為警在上開遊藝場之
    廁所內當場查獲，並扣得塑膠鏟管1 支（其上含有第一級毒
    品海洛因，淨重0.01公克，因送驗而含沾有海洛因殘渣之包
    裝袋重0.26公克），經警採尿送驗而悉上情。甲○○復於94
    年8 月26日18時30分許，基於施用第一級毒品海洛因之犯意
    ，持有第一級毒品海洛因1 包（淨重0.09公克，另含沾有海
    洛因殘渣之包裝袋重0.17公克），尚未施用，旋經警於同日
    18時35分許，在高雄縣林園鄉○○路與林園北路口附近查獲
    ，並扣得上開第一級毒品海洛因1 包（淨重0.09公克，另含
    沾有海洛因殘渣之包裝袋重0.17公克），而悉上情。
二、案經高雄市政府警察局小港分局報告臺灣高雄地方法院檢察
    署檢察官偵查起訴、移送併辦及由本院於94年8 月31日發布
    通緝，嗣由警於94年9 月1 日緝獲甲○○而解送本院歸案審
    理。
    理    由
一、上揭犯罪事實，業據被告於本院審理時坦承不諱（見本院94
    年9 月19日準備程序筆錄第2 頁、94年10月25日準備程序筆
    錄第2 頁），且其為警於94年5 月24日查獲時所採取之尿液
    ，經送請高雄市立凱旋醫院檢驗結果，呈嗎啡陽性反應，此
    有高雄市立凱旋醫院94年6 月6 日濫用藥物尿液檢驗報告書
    、嫌疑人尿液代碼與姓名對照表各1 紙在卷可查。另扣案之
    塑膠鏟管1 支，經送請高雄醫學大學附設中和紀念醫院鑑定
    ，呈第一級毒品海洛因之陽性反應，有該院於94年7 月12日
    檢驗報告1 紙在卷足稽；上開塑膠鏟管1 支，其內含有之白
    色粉末及於94年8 月26日18時35分查獲被告持有之白色粉末
    1 包，經送請法務部調查局鑑定，均證實確為第一級毒品海
    洛因無訛（淨重分別為0.01公克、0.09公克，因送驗而含沾
    有海洛因殘渣之包裝袋重0.26公克、另含沾有海洛因殘渣之
    包裝袋重0.17公克），此分別有該局94年7 月27日調科壹字
    第220020543 號、調科壹字第220021356 號鑑定通知書各1
    紙在卷可佐。此外，復有扣押物品清單各1 紙附於偵查卷可
    參（見94年度毒偵字第5034號卷第19頁、94年度毒偵字第71
    97號卷第9 頁）。是依前述補強證據，足資擔保被告於本院
    審理時所為任意性之自白具有相當程度之真實性，而得使本
    院確信被告前述自白與事實相符。揆諸刑事訴訟法第156 條
    第1 項「被告之自白，非出於強暴、脅迫、利誘、詐欺、違
    法羈押或其他不正之方法，且與事實相符者，得為證據」及
    第2 項「被告之自白，不得作為有罪判決之唯一證據，仍應
    調查其他必要之證據，以察其是否與事實相符」規定，本院
    自得採為論科之依據。從而，本件事證明確，被告確有施用
    及持有第一級毒品海洛因之事實，堪以認定。而被告前曾因
    施用毒品案件，經本院以90年度毒聲字第1036號裁定送強制
    戒治，甫於91年11月8 日執行戒治完畢釋放出監，其於強制
    戒治期滿釋放出監後5 年內再犯本案施用毒品罪，應依法論
    科。
二、按海洛因為毒品危害防制條例第2 條第2 項第1 款所明定之
    第一級毒品，核被告所為，其施用海洛因之犯行，係犯同條
    例第10條第1 項施用第一級毒品罪。被告持有海洛因之犯行
    後進而施用或預供施用，其持有之低度行為，應為施用之高
    度行為吸收，均不另論罪。又檢察官移送併辦部分（即94年
    度毒偵字第7197號卷），被告經採尿送驗之結果，呈嗎啡之
    陰性反應，此有高雄市立凱旋醫院於94年9 月6 日之檢驗報
    告1 紙在偵卷可證（見94年度毒偵字第7197號卷第12頁），
    足認被告所為僅係持有第一級毒品之犯行，惟持有之低度行
    為，應為起訴施用之犯行所吸收，為起訴效力所及，應併予
    審判。另被告固自白自93年2 月間起至94年5 月24日14時15
    分止（本案部分），及自94年5 月24日起至94年9 月1 日止
    （併案部分及94年10月25日準備程序筆錄第2 頁），連續施
    用第一級毒品（93年2 月間起至94年5 月16日止，為另案判
    決既判力效力所及，容後敘明），然此部分之連續施用第一
    級毒品犯行，僅有被告之自白，依刑事訴訟法第156 條第2
    項之規定，不足為不利被告之認定，附此敘明。審酌被告前
    因施用毒品案件，經強制戒治後，仍未能徹底戒絕毒品，再
    度施用毒品，顯見其無戒毒悔改之意，惟念其施用毒品，僅
    戕害一己之身體健康，所為尚未害及他人，及其施用之次數
    、頻率不高，及犯後坦承犯行態度良好，顯見有悛悔之實據
    等一切情狀，量處如主文所示之刑，並諭知易科罰金之折算
    標準，以資懲儆。
三、扣案之塑膠鏟管1 支，其內含有之白色粉末及於94年8 月26
    日18時35分查獲被告持有之白色粉末1 包，經鑑定均證實確
    為第一級毒品海洛因無訛（淨重分別為0.01公克、0.09公克
    ，因送驗而含沾有海洛因殘渣之包裝袋重0.26公克、另含沾
    有海洛因殘渣之包裝袋重0.17公克），已如前述；該塑膠鏟
    管1 支，經鑑定亦呈海洛因之陽性反應，前已敘明、因該塑
    膠管內之白色粉末送驗而含沾有海洛因殘渣之包裝袋重及另
    含沾有海洛因殘渣之包裝袋重，因均已難與海洛因析離，自
    應視為海洛因之部分，爰依毒品危害防制條例第18條第1 項
    前段規定宣告沒收銷燬之。
四、公訴意旨雖另認被告於93年2 月間起至94年5 月16日止，有
    連續施用第一級毒品之犯行，而認被告該部分犯行涉犯毒品
    危害防制條例第10條第1 項之施用第一級毒品罪，應依連續
    犯規定論處等語。惟按：「刑事訴訟法第294 條第1 款規定
    （按即現行法第302 條第1 款之規定），案件曾經判決確定
    者，應為免訴之判決，係以同一案件，已經法院為實體上之
    確定判決，該被告應否受刑事制裁，即因前次判決而確定，
    不能更為其他有罪或無罪之實體上裁判。此項原則，關於實
    質上一罪或裁判上一罪（如刑法第55條及第56條之犯罪），
    其一部事實已經判決確定者，對於構成一罪之其他部分，固
    亦均應適用，但此種情形，係因審判不可分之關係，在審理
    事實之法院，對於全部犯罪事實，按照刑事訴訟法第246 條
    規定（即現行法第267 條）本應予以審判，故其確定判決之
    既判力，亦自應及於全部之犯罪事實，若在最後審理事實法
    院宣示判決後，始行發生之事實，既非該法院所得審判，即
    為該案判決之既判力所不能及，檢察官或自訴人如就此部發
    生之事實依法起訴，既不在曾經確定判決之範圍以內，即係
    另一犯罪問題，受訴法院仍應分別為有罪或無罪之實體上裁
    判，縱令檢察官或自訴人，係就前案事實與其後新發生之事
    實，誤認為實質上一罪或裁判上一罪，一併起訴，受訴法院
    除應將前確定判決既判力所及部分諭知免訴外，關於其後新
    發生之事實，並不在刑事訴訟法第294 條第1 款（即現行法
    第302 條第1 款）所載情形之列，非可一併免訴」，最高法
    院著有32年度上字第2578號判例可資參照。再按判決應宣示
    之，但不經言詞辯論之判決，不在此限，刑事訴訟法第224
    條第1 項定有明文。又裁判製作裁判書者，除有特別規定外
    ，應以正本送達於當事人、代理人、辯護人及其他受裁判之
    人，同法第227 條第1 項亦有明定。是裁判如經宣示者，於
    宣示時對外發生效力；如未經宣示、公告時，則於該裁判送
    達於當事人、代理人、辯護人或其他受裁判之人時，始對外
    發生裁判之效力。而經宣示之判決，於最後審理事實法院宣
    示判決後始行發生之事實，既非該法院所得審判，即為該案
    判決之既判力所不及，其既判力對於時間效力之範圍，固應
    以最後審理事實法院之宣示判決日為判斷之標準，因而經宣
    示得上訴於高等法院之第一審刑事判決，如未據上訴，其既
    判力之時點，固應至宣判之日。惟若第一審之判決，因未經
    言詞辯論，而未宣示及對外公告，嗣該判決送達後，因未上
    訴而確定，該判決因未經宣示及公告，應以其正本最先送達
    於當事人之時，對外發生效力，而以之為該判決確定既判力
    範圍之時點，最高法院90年度台非字第243 判決意旨參照。
    經查，被告前於93年11月20日因持有第一級毒品案件，經本
    院於94年4 月29日以94年度簡字第2232號判決處有期徒刑3
    月，檢察官於94年5 月16日收受該判決，並因被告住居所及
    所在地不明，於94年5 月30日裁定公示送達被告，94年5 月
    31日發文高雄縣林園鄉公所，由該所於94年6 月7 日公示送
    達被告，該判決於94年7 月18日確定，被告於94年10月12日
    入高雄女子監獄執行上開徒刑等情，此分別有本院94年度簡
    字第2232號判決、檢察官收受該判決之送達證書之回證、臺
    灣高雄地方法院刑事裁定、臺灣高雄地方法院公示送達公告
    、高雄縣林園鄉公所於94年6 月8 日林鄉行政字第09400085
    74號函（均影本）、臺灣高雄地方法院辦理刑事案件電話記
    錄查詢表各1 紙、臺灣高等法院被告前案紀錄表1份 在卷可
    憑，揆諸上開說明，上開公訴意旨另認被告於93年2 月間起
    至94年5 月16日止，有連續施用第一級毒品之犯行，應自檢
    察官收受本院94年度簡字第2232號判決之日止（即94年5 月
    16日），自為上開判決既判力效力所及。是本院就檢察官起
    訴書所載被告施用第一級毒品海洛因之犯行部分，除未經前
    案判決效力所及之部分（即本院事實欄中所認定被告本次犯
    罪時間即94年5 月24日之施用第一級毒品部分），仍應由本
    院為上述之有罪判決外；就檢察官另所起訴之被告於93年2
    月間起至94年5 月16日止，另有施用第一級毒品海洛因之行
    為部分，原應為免訴之判決之諭知，又因此部分與被告上述
    成立犯罪部分，有連續犯之裁判上一罪關係，爰不另為免訴
    之諭知，附此敘明。
據上論斷，應依刑事訴訟法第299 條第1 項前段，毒品危害防制
條例第10條第1 項、第18條第1 項前段，刑法第11條、第41條第
1 項前段，判決如主文。
中　　華　　民　　國　　94　　年　　10　　月　　28　　日
                  刑事第二庭審判長法　官  邱永貴
                                  法  官  高思大
                                  法  官  何佩陵
以上證明與原本無異。
如不服本判決，應於判決送達後10日內，向本院提出上訴狀。
中　　華　　民　　國　　94　　年　　10　　月　　28　　日
                                  書記官  張家瑜
附錄法條
毒品危害防制條例第10條第1 項：
施用第一級毒品者，處 6 月以上 5 年以下有期徒刑。
